【裁判字號】    99,上易,762
【裁判日期】    990505
【裁判案由】    竊盜
【裁判全文】
臺灣高等法院刑事判決                 99年度上易字第762號
    上訴人  臺灣新竹地方法院檢察署檢察官
    被  告  甲○○
上列上訴人因被告竊盜案件，不服臺灣新竹地方法院97年度易字
第930號，中華民國99年2月26日第一審判決（起訴案號：臺灣新
竹地方法院檢察署97年度偵字第6889號、第8046號），提起上訴
，本院判決如下：
    主  文
原判決撤銷。
甲○○共同踰越安全設備竊盜，共肆罪，各處有期徒刑柒月。
甲○○共同毀越安全設備於夜間侵入住宅竊盜，處有期徒刑柒月。
甲○○共同踰越安全設備於夜間侵入住宅竊盜，處有期徒刑柒月。
甲○○共同踰越牆垣及安全設備於夜間侵入住宅竊盜，處有期徒
刑柒月。
甲○○應執行有期徒刑參年。
    犯罪事實
壹、甲○○與劉金龍（8 次竊盜犯行，已經判處罪刑並定應執行
    刑有期徒刑4 年2 月確定）為朋友關係。
    劉金龍前於民國（下同）97年9 月10日另案出獄1 星期許，
    即與甲○○一同賃租於新竹市○○路116 號5 樓前室，並由
    劉金龍負擔房租及生活開銷費用。
    劉金龍因缺錢花用而向甲○○表明擬當「蜘蛛人」以爬牆侵
    入他人住宅方式行竊。
    甲○○即與劉金龍共同基於意圖為自己不法所有的犯意聯絡
    ，以其所有115-DMA 號牌重型機車，載送劉金龍前往行竊地
    點附近，由劉金龍實行如下加重竊盜行為，得手後由甲○○
    駕駛前述機車接應逃離現場：
一、97年9 月23日上午10時許，甲○○搭載劉金龍至新竹縣新豐
    鄉○○街附近公園，劉金龍即前往新竹縣新豐鄉○○街179
    號謝松融住處，攀爬該址2 樓未上鎖窗戶，踰越安全設備侵
    入住宅，竊取謝松融所有現金新臺幣（下同）9000元。
二、97年9月26日上午9時20分許，甲○○搭載劉金龍至新竹縣新
    豐鄉○○街某處，由劉金龍前往新竹縣新豐鄉○○街110 巷
    13號何其明住處，攀爬該址2 樓廚房未上鎖窗戶，踰越安全
    設備侵入住宅，竊取何其明所有現金4000元、Panasonic 廠
    牌數位相機及MP3 各1 台、數位相機電池1 個、傳輸線1 條
    及MOTOROLA牌手機1 支。
三、97年9月28日夜間10時許，甲○○搭載劉金龍至新竹市○○
    區○○路附近「長榮網咖」，劉金龍即前往新竹市○○區○
    ○街12號劉容君住處，攀爬該址2 樓，徒手破壞窗戶玻璃，
    毀越安全設備於夜間侵入住宅，竊得劉容君所有現金5000元
    。
四、97年10月2日（起訴書誤載為3日）夜間10時許，甲○○搭載
    劉金龍至新竹市○○區○○街某處，由劉金龍前往新竹市○
    ○區○○街102 巷5 號劉晏杏住處，攀爬該址2 樓未上鎖窗
    戶，踰越安全設備於夜間侵入住宅，竊取劉晏杏所有現金1
    萬5 千元及某廠牌0000000000號白色手機1 支。
五、97年10月5日（起訴書誤載為6日）夜間10時許，甲○○搭載
    劉金龍至新竹市○○區○○路2 段某處，由劉金龍前往新竹
    市○○區○○街2 段307 巷75之1 號楊宗禮住處（起訴書誤
    載為新竹市香山區○○○路街307 巷67號」），攀爬圍牆入
    內，開啟該址1 樓廚房未上鎖門窗，踰越牆垣及安全設備於
    夜間侵入住宅，竊取楊宗禮所有現金1000元及三星牌000000
    0000 號手機1 支。
六、97年10月7日上午10時許，甲○○搭載劉金龍至新竹縣新豐
    鄉○○街附近公園，由劉金龍前往新竹縣新豐鄉○○街110
    巷20號陳秀姈住處，攀爬該址2 樓未上鎖窗戶，踰越安全設
    備侵入住宅，竊得陳秀姈所有金項鍊1 條及金戒指1 只。
七、劉金龍竊取陳秀姈住處財物得手後，於當日上午某時許，再
    從陳秀姈住處頂樓陽臺攀爬圍牆至新竹縣新豐鄉○○街110
    巷6 號吳麗美住處，開啟該址2 樓未上鎖落地門窗，踰越安
    全設備侵入住宅，竊得吳麗美所有現金2700元、蕭希群所有
    現金3000元。
    97年10月7 日中午12時許，劉金龍得手後準備逃離之際，經
    警據報趕往吳麗美住處，於該址2 樓房內當場逮捕劉金龍。
貳、97年10月7 日下午3 時30分許，劉金龍帶同警方前往新竹市
    ○○路賃居處搜索，當場查獲甲○○，並扣得何其明遭竊的
    數位相機、電池、傳輸線、MOTOROLA牌手機及楊宗禮遭竊的
    三星牌手機，循線查得上情。
    理  由
壹、被告對於卷證的證據能力以及共同被告劉金龍的供述，均表
    示無意見（本院99年4 月21日審理筆錄）。
貳、被告甲○○於本院審理以「我車禍頭撞到，都沒有印象」等
    語，否認犯行。
    經查：
一、上述犯罪事實，已經被告於警詢坦白承認共同竊盜的犯行（
    偵6889卷30-35 頁），並經原審勘驗屬實（原審143-153 頁
    ），核與證人即共同被告劉金龍供稱向甲○○提議擬以「蜘
    蛛人」方式，由甲○○騎車接送行竊（原審33、87-96 、
    163-173 頁）、證人即被害人謝松融、何其明、劉容君、劉
    晏杏、楊宗禮、陳秀姈、吳麗美與蕭希群指證住處遭竊等事
    實相符（同上偵卷49-50 、53-54 、62-63 、67-69 、71-
    73、78-79 、85-86 、88-89 、136 頁），並有被害人楊宗
    禮0000000000號手機遭竊後的通聯紀錄（原審50-68 頁）、
    起獲贓物照片黏貼紀錄表、搜索扣押筆錄、扣押物品目錄表
    （同上偵卷22-27 、42-44 頁）、被害人蕭希群遭竊3000元
    、被害人吳麗美遭竊2700元、被害人陳秀姈遭竊金戒指及金
    項鍊照片、被害人何其明遭竊Panasonic 廠牌數位相機、數
    位相機電池、傳輸線照片、共同被告劉金龍帶同員警前往謝
    松融、何其明、劉容君、劉晏杏、楊宗禮住處指認行竊地點
    照片及監視錄影畫面、被害人楊宗禮被竊手機照片、被害人
    陳秀姈、吳麗美住處照片（同上偵卷45-48 、51-52 、55-
    60、64-66 、70、74、76-77 、81-84 頁）、被害人何其明
    、楊宗禮、陳秀姈、吳麗美、蕭希群出具的贓物認領保管單
    （同上偵卷61、75、80、87、90頁）、新竹市○○街12號與
    大庄路所在電子地圖（本院卷）可證被告的自白與事實相符
    。被告與劉金龍共同竊盜的犯行明確，可以認定。
二、共同正犯關於犯意聯絡，不限於事前有所協議；行為當時，
    基於相互認識以共同犯罪意思參與，也無礙於共同正犯的成
    立。
    數共同正犯之間，不以直接發生犯意聯絡為限，即使間接聯
    絡，也包括在內。
    刑法第28條共同正犯與第30條幫助犯的區別，是以主觀犯意
    及客觀犯行為判斷標準。凡以自己犯罪意思而參與犯罪，不
    論所參與是否為犯罪構成要件行為，皆為共同正犯；以幫助
    他人犯罪意思而參與犯罪，其所參與若屬犯罪構成要件行為
    ，仍是正犯。必以幫助他人犯罪意思而參與犯罪，且參與犯
    罪構成要件以外行為，才成立幫助犯。最高法院97年台上字
    第710 號、第1654號判決參照。
    劉金龍明白向甲○○表示擬以「蜘蛛人」方式爬牆侵入他人
    住宅行竊，被告甲○○知悉上情，仍載送接應劉金龍行竊，
    且坦承劉金龍竊得的財物均共同朋分花用（同上偵卷34、原
    審152 頁）。足認被告與劉金龍對於歷次竊盜犯行具有犯意
    聯絡，縱使被告未實際參與竊盜罪構成要件的實行行為，仍
    不能免除共同正犯刑責。
肆、撤銷改判的理由
一、撤銷原判決的理由
（一）被告甲○○應與被告劉金龍擔負竊盜犯行的共同正犯刑責
      ，原審認定被告為幫助犯，應有誤會。
（二）關於犯罪事實三，被告雖辯稱：「當天我與劉金龍是到網
      咖玩，之後我就睡著了，不知道劉金龍外出行竊。」等語
      。
      經查：證人即共同被告劉金龍證述：「長榮網咖這次，被
      告也知道我要去偷東西。」（原審172 頁）參酌被告甲○
      ○已經劉金龍告知要以「蜘蛛人」方式爬牆侵入他人住家
      行竊，且劉金龍每次行竊均由被告載往犯行地點附近，得
      手後再予接應載回；而該網咖所在地新竹市○○路，經本
      院調查電子地圖顯示，與被害人劉容君住處新竹市○○街
      12號，僅僅相隔一條瑞光街，距離約僅350 公尺，同於其
      他各次犯行的模式。
      被告辯稱不知劉金龍此次的竊盜犯行，顯不可採。原審採
      信被告的辯解，而為被告此部分無罪的認定，也有誤會。
二、自為判決的論罪科刑理由：
（一）被告所為，犯罪事實一、二、六、七部分，觸犯刑法第
      321 條第1 項第2 款踰越安全設備竊盜罪。犯罪事實三部
      分，觸犯刑法第321 條第1 項第1 、2 款毀越安全設備於
      夜間侵入住宅竊盜罪。犯罪事實四部分，觸犯刑法第321
      條第1 項第1 、2 款踰越安全設備於夜間侵入住宅竊盜罪
      。犯罪事實五部分，則觸犯刑法第321 條第1 項第1 、2
      款踰越牆垣及安全設備於夜間侵入住宅竊盜罪。
（二）被告與劉金龍因具有犯意聯絡、行為分擔，均為共同正犯
      。
（三）7 次竊盜犯行，犯意各別，行為互殊，應分論併罰。
（四）毀越門扇而入室行竊，越入行為即屬侵入住宅，已結合於
      加重竊盜罪質，不另構成侵入住宅罪，最高法院27年上字
      第1887號判例參照。
      共同正犯劉金龍所為既屬毀越牆垣或安全設備的加重竊盜
      ，不另論刑法第306 條侵入住宅罪。起訴書贅載「無故侵
      入他人住宅部分未據告訴」。
（五）審酌被告犯罪動機、目的、手段、不具悔意，犯後態度不
      佳，竊取財物的價值不低，對於被害人造成相當損害，年
      輕力壯不求以正當方式賺取錢財等一切情狀，就各次竊盜
      行為，認宜分別量處如主文所示刑罰，並定其應執行刑。
（六）被告所有115-DMA 號牌重型機車非直接供犯罪所用之物，
      非違禁物，不另宣告沒收。
伍、適用法律：
一、刑事訴訟法第369條第1項前段、第364條、第299條第1項前
    段。
二、刑法第28條、第321條第1項第1款、第2款、第51條第5款。
中    華    民    國    99    年    5     月     5    日
                  刑事第六庭  審判長法  官  林明俊
                                    法  官  吳淑惠
                                    法  官  郭豫珍
以上正本證明與原本無異。
不得上訴。
                                    書記官  胡勤義
中    華    民    國    99    年    5     月    5     日
附錄：本案論罪科刑法條全文
中華民國刑法第321條
（加重竊盜罪）
犯竊盜罪而有左列情形之一者，處 6 月以上、 5 年以下有期徒
刑：
一、於夜間侵入住宅或有人居住之建築物、船艦或隱匿其內而犯
    之者。
二、毀越門扇、牆垣或其他安全設備而犯之者。
三、攜帶兇器而犯之者。
四、結夥三人以上而犯之者。
五、乘火災、水災或其他災害之際而犯之者。
六、在車站或埠頭而犯之者。
前項之未遂犯罰之。

司法院資訊處製作；財團法人民間司法改革基金會備份。
